---
title: 'Aprendizaje máquina para la toma de decisiones: Tarea 2'
author: "Guillermo Alberto Garcia Candanosa - A01034958"
date: '2021-06-27'
output:
  pdf_document: default
  html_notebook: default
---

# Tarea 2: Magic Loop

En esta tarea implementarás un magic loop.  

El objetivo del magic loop es que puedas generar diferentes modelos con base en un mismo algoritmo a través de diferentes configuraciones a sus hiper parámetros, así como generar diferentes modelos utilizando diferentes algoritmos, por ejemplo: árboles, random forest, regresión logística, knn, etc.


> `- Para cada algoritmo que quieres probar:`  
    `- Para cada configuración de hiperparámetros a probar en el algoritmo:`  
       `- Imprime el algoritmo y la configuración de hiperparámetros a correr`


## ¿Qué debes hacer?

Crea un *magic loop* que itere sobre 3 diferentes algoritmos: k-nn, árboles, *random forest*.  

Para cada algoritmo define al menos 2 valores diferentes para 2 de sus hiper parámetros.  

En lugar de correr los algoritmos imprime el algoritmo que estás "ocupando" y los hiper parámetros asociados.  

Puedes implementar el *magic loop* en R o en Python.  

Por ejemplo: Si tienes un árbol con los hiper parámetros: profundidad de 5 y 7 y número de elementos para ser hoja como 8 y 13; y un random forest con los hiper parámetros: número de árboles 300 y 500 y profundidad de 6 y 9, lo que el *magic loop* deberá imprimir es:

> `árbol, profundidad: 5, num elementos para hoja: 8`  
  `árbol, profundidad: 5, num elementos para hoja: 13`  
  `árbol, profundidad: 7, num elementos para hoja: 8`  
  `árbol, profundidad: 7, num elementos para hoja: 13`  
  `random forest, num de árboles: 300, profundidad: 6`  
  `random forest, num de árboles: 300, profundidad: 9`  
  `random forest, num de árboles: 500, profundidad: 6`  
  `random forest, num de árboles: 500, profundidad: 9`  

### ¿Qué debes entregar?
Un script `.r` o `.Rmd` o `.ipynb` o `py` o excel (con macro) con el código de tu `magic loop`.
-> Cambiaré la parte de tu código en donde defines los algoritmos y lso hiper parámetros para probar mi propia configuración <-.


### ¿Cuándo se entrega?

Máximo **domingo 27 de junio del 2021 a las 23:59:59 CST** por correo a [liliana.millan@tec.mx](liliana.millan@tec.mx) con el subject `tarea_2`.

***

## Realización

### Declaración de algoritmos
```{r}
# Hago un vector con los algoritmos que estaré tratando.
algoritmos <- c("k-nn", "árbol", "random forest")

# Hago una lista de vectores con los hiperparámetros que trataré para knn.
hiper_knn <- list(c("k: 4", "distancia: euclideana"), 
                  c("k: 4", "distancia: Manhattan"),
                  c("k: 6", "distancia: euclideana"), 
                  c("k: 6", "distancia: Manhattan"))

# Hago una lista de vectores con los hiperparámetros que trataré para árboles.
hiper_arbol <- list(c("profundidad: 5", "num elementos para hoja: 8"), 
                    c("profundidad: 5", "num elementos para hoja: 13"),
                    c("profundidad: 7", "num elementos para hoja: 8"), 
                    c("profundidad: 7", "num elementos para hoja: 13"))

# Hago una lista de vectores con los hiperparámetros que trataré para random forest.
hiper_rf <- list(c("num de árboles: 300", "profundidad: 6"), 
                    c("num de árboles: 300", "profundidad: 9"),
                    c("num de árboles: 500", "profundidad: 6"), 
                    c("num de árboles: 500", "profundidad: 9"))

# Hago una lista de listas de vectores con los hiperparámetros que trataré.
hiper_list <- list(hiper_knn, hiper_arbol, hiper_rf)
```

### Magic Loop
```{r}
# Declaro una variable numérica n igual a 0.
n <- as.numeric(0)

# Construyo un for anidado que imprima un string en donde se concatenen cada una
#   de las combinaciones de algoritmos con sus respectivos hiperparámetros.
for (a in algoritmos){
  n = n + 1
  for (h in 1:4){
    print(paste(a, ", ", hiper_list[[n]][[h]][1], ", ", hiper_list[[n]][[h]][2])) 
  }
}
```

